【裁判字號】    98,訴,3513
【裁判日期】    981117
【裁判案由】    偽造文書等
【裁判全文】
臺灣臺中地方法院刑事判決              98年度訴字第3513號
公  訴  人  臺灣臺中地方法院檢察署檢察官
被      告  甲○○
                    （現另案於臺灣臺中女子監獄執行）
上列被告因偽造文書等案件，經檢察官提起公訴（98年度偵字第
20837號），被告於準備程序中就被訴事實為有罪之陳述，經告
以簡式審判之旨，並聽取意見後，本院合議庭裁定由受命法官獨
任進行簡式審判程序，判決如下：
    主    文
甲○○共同行使偽造私文書，足以生損害於他人，累犯，處有期
徒刑月，如易科罰金，以新臺幣壹仟元折算壹日；如附表編號
一、二、三所示之物，均沒收。又共同意圖為自己不法之所有，
以詐術取得財產上不法之利益，累犯，處有期徒刑月，如易科
罰金以新臺幣壹仟元折算壹日。又共同行使偽造私文書，足以生
損害於他人，累犯，處有期徒刑月，如易科罰金，以新臺幣壹
仟元折算壹日；如附表編號一、四所示之物，均沒收。又共同行
使偽造私文書，足以生損害於他人，累犯，處有期徒刑月，如
易科罰金，以新臺幣壹仟元折算壹日；如附表編號一、五所示之
物，均沒收。應執行有期徒刑捌月，如易科罰金，以新臺幣壹仟
元折算壹日。如附表所示之物均沒收。
    犯罪事實
一、甲○○前於民國94年間，因竊盜案件，經臺灣苗栗地方法院
    以94年度苗簡字第1051號處有期徒刑3月確定；另因遺棄案
    件，經臺灣苗栗地方法院以94年度訴字第386號處有期徒刑8
    月確定；復於95年間，因施用毒品案件，經臺灣宜蘭地方法
    院以95年度訴字第71號判處有期徒刑8月確定，上開3案嗣經
    分別減為有期徒刑1月又15日、4月、4月，經合併定應執行
    刑為有期徒刑8月又15日，於96年7月16日執行完畢。猶不知
    悔改，由甲○○於96年12月間某日，在臺中市曉明女中附近
    ，將存有個人照片檔案之光碟交付與真實姓名、年籍不詳，
    綽號「小胖」之成年男子，再由「小胖」於不詳時、地，以
    不詳方法，偽造「乙○○」國民身分證及全民健康保險卡（
    偽造國民身分證所涉偽造公印文犯行，業經本院98年度訴字
    第2197號判刑確定）各1張，偽造完成後，而與「小胖」共
    同基於行使偽造特種文書、行使偽造文書、意圖為自己不法
    所有詐欺取財及詐欺得利之犯意聯絡，為下列行為：
（一）於96年12月26日，由「小胖」載送甲○○至台灣大哥大股
      份有限公司（下稱台灣大哥大公司）西屯漢口特約服務中
      心，由甲○○持偽造之「乙○○」國民身分證、全民健康
      保險卡，未經乙○○之同意或授權，向台灣大哥大公司之
      不知情成年店員詐稱：其係乙○○本人，欲申辦租用行動
      電話門號搭配免費手機使用及預付卡。隨即在行動電話通
      信網路業務服務申請書申請人簽章欄偽簽「乙○○」署名
      共2枚，於預付卡申請書申請人簽章欄偽簽「乙○○」署
      名1枚，偽造表示係由乙○○本人申請租用門號並綁約搭
      配免費手機及預付卡之私文書。之後，再將該等偽造私文
      書連同上開偽造之身分證及健保卡持以行使交付予上開成
      年店員。因上開證件係印貼甲○○之照片，致使該店員誤
      信上開行動電話、預付卡確均係乙○○本人欲申請使用，
      且將按時繳納行動電話通訊使用費，致陷於錯誤，同意該
      等申請書所載之申請內容，因而交付台灣大哥大公司門號
      0000000000號行動電話SIM卡1枚、0000000000號預付卡1
      枚，及門號0000000000號專案搭配之免費ER-K510I型手機
      1支予甲○○，足以生損害於乙○○本人及台灣大哥大公
      司對於行動電話客戶資料管理及使用者帳務管理之正確性
      。甲○○其明知無資力繳納電話費用，仍將取得之SIM 卡
      、手機、預付卡交付予「小胖」，「小胖」於取得上開門
      號0000000000號之行動電話手機後，先後共計撥打通話費
      新臺幣（下同）4424元之電話與人通話。以上開詐術，共
      計詐得脫免給付4424元通信費用之財產上不法利益。
（二）復於96年12月26日，由「小胖」載送甲○○前往威寶電信
      股份有限公司（下稱威寶電信公司）臺中向上特約服務中
      心，再以相同之手法，由甲○○持偽造之「乙○○」國民
      身分證、全民健康保險卡，未經乙○○之同意或授權，向
      威寶電信公司之不知情成年店員詐稱：其係乙○○本人，
      欲申辦租用行動電話門號預付卡。隨即在行動電話預付卡
      服務申請書申請人親簽欄偽簽「乙○○」署名1枚，偽造
      表示係由乙○○本人申請預付卡之私文書。之後，再將該
      偽造私文書連同上開偽造之國民身分證及全民健康保險卡
      持以行使交付予上開成年店員。因上開證件係印貼甲○○
      之照片，致使該店員誤信上開預付卡確係乙○○本人欲申
      請使用，致陷於錯誤，同意該申請書所載之申請內容，因
      而交付威寶電信公司門號0000000000號預付卡1枚予甲○
      ○，足以生損害於乙○○本人及威寶電信公司對於行動電
      話預付卡客戶資料管理之正確性。
（三）甲○○、「小胖」故技重施，再於97年2月20日（起訴書
      誤載為98年2月20日），同往遠傳電信股份有限公司（下
      稱遠傳電信公司）潭子中山店，由甲○○持偽造之「乙○
      ○」國民身分證、全民健康保險卡，未經乙○○之同意或
      授權，向遠傳電信股份有限公司（下稱遠傳電信公司）之
      不知情成年店員詐稱：其係乙○○本人，欲申辦行動電話
      易付卡。隨即在遠傳易付卡客戶資料卡申請人簽名欄偽簽
      「乙○○」署名1枚，偽造表示係由乙○○本人申請易付
      卡之私文書。之後，再將該偽造私文書連同上開偽造之國
      民身分證及全民健康保險卡持以行使交付予上開成年店員
      。因上開證件係印貼甲○○之照片，致使該店員誤信上開
      易付卡確係乙○○本人欲申請使用，致陷於錯誤，同意該
      等申請書所載之申請內容，因而交付遠傳電信公司門號
      0000000000號易付卡1枚予甲○○，足以生損害於乙○○
      本人及遠傳電信公司對於行動電話易付卡客戶資料管理之
      正確性。
二、案經國家通訊傳播委員會函送臺灣臺中地方法院檢察署檢察
    官偵查起訴。
    理    由
一、前揭犯罪事實，業據被告甲○○於偵查中及本院審理時均坦
    承不諱，並為認罪之表示，核與告訴人乙○○於警詢中之指
    述，及告訴代理人丁○○於警詢、偵查中之指訴相符，並有
    台灣大哥大行動電話通信網路業務服務申請書、預付卡申請
    書、威寶電信行動電話預付卡服務申請書、遠傳電信公司遠
    傳易付卡客戶資料卡各1份，上開申請書上偽造之「乙○○
    」國民身分證、全民健康保險卡影本各1份及遠傳電信公司
    行動電話/第三代行動電話服務申請書、內政部警政署刑事
    警察局97年7月12日刑紋字第0970103254號鑑驗書、台灣大
    哥大公司電信費帳單3紙在卷足憑。核被告之自白與事實相
    符，堪認為真實。本案事證明確，被告犯行，洵堪認定，應
    依法論科。
二、論罪科刑：
（一）被告行為後，戶籍法於97年5月28日公布施行，該法第75
      條關於行使偽造之國民身分證者，處5年以下有期徒刑、
      拘役或科或併科新臺幣50萬元以下罰金。而刑法第216條
      、第212條關於行使偽造特種文書之罪，法定本刑為1年以
      下有期徒刑、拘役或300元以下罰金。比較新舊法之結果
      ，以被告行為時之法律較為有利，依刑法第2條第1項前段
      之規定，自仍應適用刑法第216條、第212條予以處斷。而
      被告偽造國民身分證部分，業經本院以98年度訴第2197號
      判決確定，其同時偽造全民健康保險卡之行為亦非在本件
      起訴範圍，合先敘明。
（二）按SIM卡、預付卡、易付卡，均為有體物，是行動電話通
      話之「鑰匙」，基本上不能謂毫無財產上價值。電信公司
      對於用戶申請使用SIM卡、預付卡、易付卡，均設有條件
      ，身分不符不會發給。是以本件被告向台灣大哥大、威寶
      電信公司、遠傳電信公司不知情之店員偽稱其為「乙○○
      」本人申辦行動電話門號，並致使各該店員因而陷於錯誤
      核發並各交付台灣大哥大公司門號0000000000號行動電話
      SIM卡1枚、0000000000號預付卡1枚，及門號0000000000
      號專案搭配之免費ER-K510I型手機1支，威寶電信公司門
      號0000000000號預付卡1枚，遠傳電信公司門號000000000
      0號易付卡1枚予被告，客觀上均符合於詐欺取財之構成要
      件無訛。
（三）按署押係指在物體上署名或簽押，用以證明一定之意思表
      示，或一定之事實者而言，如僅書寫姓名以資識別，而非
      證明一定意思表示或一定事實，且亦非表示本人簽名之意
      思者，則不生署押之問題（最高法院92年度台上字第2648
      號判決意旨參見）。又按文書乃記載人類意思表示之方法
      ，當事人得將不同之文書，記載於同一份文件內，故在同
      一份文件內可有不同之文書。上訴人等在委託書之當事人
      欄書寫他人姓名，與在該委託書下方之「立委託書人」簽
      名欄簽名，性質不同，前者在於識別當事人為何人，後者
      在於表示委託人簽名之意思（最高法院88年度台上字第39
      36號判決意旨參照）。依上開最高法院見解，則本件有關
      在上開文書內填寫乙○○之姓名，而其意思僅在用以識別
      者部分，自不生偽造署押之問題。
（四）核被告甲○○所為，係犯刑法刑法第216條、第212條之行
      使偽造特種文書罪，刑法第216條、第210條之行使偽造私
      文書罪，刑法第339條第1項之詐欺取財罪。另被告與「小
      胖」撥打門號0000000000號行動電話部分，乃明知無資力
      繳納電話費用，於取得上開門號後，仍交由「小胖」撥打
      ，詐得脫免給付4424元通信費用之財產上不法利益，所為
      係犯刑法第339條第2項之詐欺得利罪。被告與「小胖」就
      上開犯行，有犯意聯絡及行為分擔，應成立共同正犯。又
      被告偽造「乙○○」之署名，係偽造私文書之階段行為，
      另偽造私文書之低度行為復為行使之高度行為吸收，均不
      另論罪。按刑法上一行為而觸犯數罪名之想像競合犯存在
      之目的，在於避免對於同一不法要素予以過度評價，其所
      謂「同一行為」係指所實行者為完全或局部同一之行為而
      言。因此刑法修正刪除牽連犯之規定後，於修正前原認屬
      於方法目的或原因結果之不同犯罪，其間果有實行之行為
      完全或局部同一之情形，應得依想像競合犯論擬（最高法
      院97年度台上字第3494號判決意旨參見）。而細觀本件被
      告上開所為行使偽造特種文書、行使偽造私文書、詐取
      SIM卡、預付卡、易付卡、手機之行為間，就犯罪實行之
      過程間確實均具有實行之行為完全或局部同一之情形存在
      ，自應各依想像競合犯論處。是被告上開所犯行使偽造特
      種文書、行使偽造私文書、詐欺取財罪間，為想像競合犯
      ，應依刑法第55條規定從一重各論以行使偽造私文書罪。
      檢察官認為行使偽造特種文書應另論罪，尚有誤會。另被
      告所犯上開行使偽造私文書罪、詐欺得利罪間，犯意各別
      ，犯罪構成要件不同，應予分論併罰。被告前於94 年間
      ，因竊盜案件，經臺灣苗栗地方法院以94年度苗簡字第
      1051號處有期徒刑3月確定；另因遺棄案件，經臺灣苗栗
      地方法院以94年度訴字第386號處有期徒刑8月確定；復於
      95年間，因施用毒品案件，經臺灣宜蘭地方法院以95 年
      度訴字第71號判處有期徒刑8月確定，上開3案嗣經分別減
      為有期徒刑1月又15日、4月、4月，經合併定應執行刑為
      有期徒刑8月又15日，於96年7月16日執行完畢，有臺灣高
      等法院被告前案紀錄表在卷可按，其於有期徒刑執行完畢
      後，5年內故意再犯本件有期徒刑以上之罪，均為累犯，
      應分別依刑法第47條第1項規定加重其刑。
（五）爰審酌被告前有違反肅清煙毒條例、毒品危害防制條例、
      遺棄、竊盜、詐欺等前科，素行不佳，持偽造之國民身分
      證、健康保險卡，冒名申請行動電話門號，造成被害人權
      益之損失，並損及上開電信公司對行動電話門號審核、帳
      務管理之正確性，惟念及其犯後坦承犯行，犯後態度良好
      ，犯罪所得不高，及其犯罪之動機、目的、手段等一切情
      狀，分別量處如主文所示之刑。另按刑法第41條雖規定：
      「犯最重本刑為5年以下有期徒刑以下之刑之罪，而受6個
      月以下有期徒刑或拘役之宣告者，得以新臺幣1千元、2千
      元或3千元折算一日，易科罰金。但確因不執行所宣告之
      刑，難收矯正之效，或難以維持法秩序者，不在此限。前
      項規定於數罪併罰，其應執行之刑未逾6月者，亦適用之
      。」。惟98年6月19日公佈之司法院釋字第662號解釋：「
      中華民國94年2月2日修正公佈之現行刑法第41條第2項，
      關於數罪併罰，數宣告刑均得易科罰金，而定應執行刑之
      刑逾6個月者，排除適用同條第1項得易科罰金之規定部分
      ，與憲法第23條規定有違，並與本院釋字第366號解釋意
      旨不符，應自本解釋公佈之日起失其效力。」，是對於數
      罪併罰，數宣告刑均得易科罰金，而定應執行之刑超過6
      個月之案件，依司法院釋字第366號、662號解釋意旨，仍
      得易科罰金，爰併諭知易科罰金之折算標準。
（六）被告行使之偽造「乙○○」全民健康保險卡1張，雖未據
      扣案，惟並無證據證明業已滅失，為被告供犯罪所用之物
      ，且屬被告所有，爰依法併予宣告沒收之。至於偽造「乙
      ○○」之國民身分證業經本院以98年度訴字第2197號判決
      宣告沒收確定，爰不再重覆沒收。另按被告用以詐欺取財
      之偽造、變造等書類，既已交付於被害人收受，則該物非
      屬被告所有，除偽造書類上偽造之印文、署押，應依刑法
      第219條予以沒收外，依同法第38條第3項之規定，即不得
      再對各該書類諭知沒收（最高法院43年臺上字第747號判
      例意旨參見）。又在申請書類之姓名欄填寫申請人姓名，
      僅在識別何人申請，並非表示本人簽名之意思，尚不生偽
      造署押問題，該填載自不得依刑法第219條諭知沒收（最
      高法院85年度台上字第146號判決意旨參照）。查本件被
      告所偽造之如附表所示之署名共計5枚，自應依刑法第219
      條之規定宣告沒收之；至於各該申請書、客戶資料卡等，
      既均已由被告持以行使並交付予各該電信公司，即非屬被
      告所有之物，除其上之署名應沒收如前外，就該文書本身
      ，自不得併予宣告沒收。
據上論斷，應依刑事訴訟法第273條之1第1項、第299條第1項前
段、刑法第2條第1項前段、第28條、第210條、第212條、第216
條、第339條第1項、第2項、第55條、第47條第1項、第41條第1
項前段、第51條第5款、第219條、第38條第1項第2款、刑法施行
法第1條之1第1項、第2項前段，判決如主文。
案經檢察官丙○○到庭執行職務。
中    華    民    國    98    年    11    月    17    日
                  刑事第十二庭    法  官  周玉蘭
以上正本證明與原本無異。
如不服本判決應於收受判決後10日內向本院提出上訴書狀，並應
敘述具體理由；其未敘述上訴理由者，應於上訴期間屆滿後20日
內向本院補提理由書（均須按他造當事人之人數附繕本）「切勿
逕送上級法院」。
告訴人或被害人對於判決如有不服具備理由請求檢察官上訴者，
其上訴期間之計算係以檢察官收受判決正本之日期為準。
                                  書記官  黃泰能
中    華    民    國    98    年    11    月    17    日
附錄論罪科刑法條
刑法第210條：
偽造、變造私文書，足以生損害於公眾或他人者，處5年以下有
期徒刑。
刑法第212條：
偽造、變造護照、旅券、免許證、特許證及關於品行、能力服務
或其他相類之證書、介紹書，足以生損害於公眾或他人者，處1
年以下有期徒刑、拘役或3百元以下罰金。
刑法第216條：
行使第210條至第215條之文書者，依偽造、變造文書或登載不實
事項或使登載不實事項之規定處斷。
中華民國刑法第339條
意圖為自己或第三人不法之所有，以詐術使人將本人或第三人之
物交付者，處 5 年以下有期徒刑、拘役或科或併科 1 千元以下
罰金。
以前項方法得財產上不法之利益或使第三人得之者，亦同。
前二項之未遂犯罰之。
附表：
┌──┬───────────────────────┐
│編號│      名  稱、數  量                          │
├──┼───────────────────────┤
│一  │偽造「乙○○」全民健康保險卡1枚（見警卷第9頁- │
│    │僅為影本）                                    │
├──┼───────────────────────┤
│二  │台灣大哥大公司（門號0000000000號）行動通信網路│
│    │業務服務申請書「申請人簽章欄」偽簽之「乙○○」│
│    │署名2枚（見警卷第11頁-僅為影本）              │
├──┼───────────────────────┤
│三  │台灣大哥大公司（門號0000000000號）預付卡申請書│
│    │「申請人簽章欄」偽簽之「乙○○」署名1枚（見警 │
│    │卷第10頁-僅為影本）                           │
├──┼───────────────────────┤
│四  │威寶電信公司（門號0000000000號）行動電話預付卡│
│    │申請書「申請人親簽欄」偽簽之「乙○○」署名1枚 │
│    │（見警卷第9頁-僅為影本）                      │
├──┼───────────────────────┤
│五  │遠傳電信公司（門號0000000000號）遠傳易付卡客戶│
│    │資料卡「申請人簽名欄」偽簽之「乙○○」署名1枚 │
│    │（見警卷第12頁-僅為影本）                     │
└──┴───────────────────────┘


司法院資訊處製作；財團法人民間司法改革基金會備份。
